【裁判字號】    92,訴緝,253
【裁判日期】    920610
【裁判案由】    妨害自由等
【裁判全文】
臺灣臺中地方法院刑事判決                        九十二年度訴緝字第二五三號
    公  訴  人  臺灣臺中地方法院檢察署檢察官
    被      告  乙○○
右列被告因妨害自由等案件，經檢察官提起公訴（九十年度偵字第一二六七四號），
本院判決如左：
    主  文
乙○○共同以非法方法，剝奪人之行動自由，處有期徒刑玖月。扣案之空白商業本票
簿壹本及Ｖ八攝影機壹台（內含作案時拍攝之錄影帶、電池）沒收之。
    事  實
一、乙○○前曾於民國八十六年間，因以非法方法，剝奪人之行動自由之妨害自由案
    件，經臺灣高等法院臺中分院判處拘役五十天確定，甫於八十九年三月十九日執
    行完畢（未構成累犯），仍不知悔改，因不滿甲○○積欠其債務及六合彩之彩金
    ，竟與綽號「志銘」、「阿豪」、「黑狗」真實姓名年籍不詳之成年男子，共同
    基於以非法方法，剝奪人之行動自由之犯意聯絡，於九十年七月十四日上午十時
    許，先由綽號「志銘」及「阿豪」之人，在臺中市○區○村路二七二號附近守候
    ，俟發現甲○○後，「志銘」即以電話通知乙○○前來，旋乙○○駕駛車牌號碼
    二Ｊ─五三四○號自小客車抵達該處，「志銘」及「阿豪」即欲強押甲○○上該
    車，惟甲○○不從，「志銘」及「阿豪」即出手毆打甲○○之頭部數下，並合力
    強押甲○○上車坐進該車後座，並由「志銘」及「阿豪」分坐甲○○兩旁，以此
    剝奪甲○○之行動自由，再由乙○○駕車搭載甲○○、「志銘」、「阿豪」，往
    臺中縣太平市方向行駛，車上並由「志銘」聯絡綽號「黑狗」之人，於半途中上
    車，坐於乙○○右側前座，再共同駛往太平方向。俟抵達臺中縣太平市○○路二
    一四０巷二六八號某空屋處，由「志銘」強押甲○○下車，跟隨乙○○至該空屋
    地下室，而「阿豪」與「黑狗」則留在該空屋一樓把風，其後乙○○命令甲○○
    簽署本票還債，甲○○不允，乙○○與「志銘」另共同基於傷害人之身體之犯意
    聯絡，由乙○○示意，「志銘」即徒手毆打甲○○，造成甲○○受有頸部擦挫傷
    及左上肢擦挫傷等傷害，乙○○並出言恫嚇：「不簽本票就叫兄弟至山下押走其
    女兒」等語，使甲○○因此心生畏懼，而依乙○○指示簽立本票四張《金額分別
    為新台幣（下同）十萬元、十七萬多元、九萬多元及三萬多元》（未扣案），交
    付予乙○○，而行無義務之事，其間乙○○並持預備好之Ｖ八攝影機對甲○○拍
    攝存證，迄於同日下午四時三十分許，乙○○等人遂共同駕車搭載甲○○往臺中
    市方向行駛，行經臺中市○○路「來來百貨」附近，讓「阿豪」與甲○○下車，
    再由「阿豪」陪同甲○○坐計程車到美村路附近，始放甲○○回家。嗣經甲○○
    向警員報案，警員於九十年七月十六日晚上七時許，在臺中市○○路○段五六之
    一號四之八乙○○租屋處，扣得作案用之空白商業本票簿一本及Ｖ八攝影機一台
    （內含作案時拍攝之錄影帶、電池），而查獲上情。
二、案經被害人甲○○訴請臺中市警察局移請臺灣臺中地方法院檢察署檢察官偵查起
    訴。
    理  由
一、訊據被告乙○○矢口否認有右揭犯行，辯稱：當時是「志銘」打電話給伊，說已
    與甲○○談好了，叫伊過去，伊約十一時許駕車到該處，「志銘」叫甲○○上車
    ，伊跟告訴人談論跟她簽六合彩帳務之事，後來甲○○說要帶渠等去找大組頭，
    結果就帶他們到太平山區找了三個地方，都沒找到，於是後來伊才決定在右揭空
    屋處商談債務。當時伊並未叫人強押告訴人上車，又甲○○雖有簽立四張本票，
    但甲○○簽完後又再本票上簽只作對帳，並無用處，故伊後來遂將本票撕毀，當
    時是甲○○主動上車，在空屋談論過程中也未脅迫、恐嚇，應不為罪云云。
二、經查：
  (一)右揭被告共同以暴力強押被害人上車及簽立本票之事實，業據告訴人甲○○於警
    詢、偵查及本院調查中指述綦詳，核與被告曾於警詢中自承：「九十年七月十四
    日十一時，被害人甲○○至其住處後方欲牽車，當時我叫綽號「志銘」及綽號「
    阿豪」二名男子，於該處埋伏守候被害人，等被害人出現，我駕車車號二Ｊ─五
    三四○自小客車，夥同「志銘」及「阿豪」三人強押被害人上車……後我將車開
    往臺中縣太平市山區無人居住的別墅內，控制被害人行動，我叫志銘至我車上右
    前置物箱內，取出空白之本票，要被害人簽下三張本票……當時我有拿Ｖ八攝影
    機拍攝被害人簽下本票之情形，我們控制被害人之行動自由至九十年七月十四日
    十六時左右」、「我於九十年七月十三日就先聯絡志銘，說於九十年七月十四日
    ，要至被害人住處等候被害人，要將他綁至山上處理事情…常時由我駕駛二Ｊ─
    五三四○自小客、志銘及阿豪二人以暴力手段強押被害人」等語（見偵卷第十二
    、十三）及被告於偵查初訊時供承：「是志銘和阿豪先到，我後來才到，是志銘
    將甲○○推上車，由我開車」、「（問：你是否強行將甲○○載到太平市山區的
    別墅？）是」、「（問：誰在外把風？）可能是阿豪或黑狗」、「（問：為何用
    Ｖ八拍攝他？）我是要錄音取得他欠錢的證據」等語相符（見偵卷第三六、三七
    頁），復有扣得作案用之空白商業本票簿一本及Ｖ８攝影機一台（內含作案時拍
    攝之錄影帶、電池）及現場照片五幀附卷可稽（見偵卷第二一、二三、二四頁）
    ，足認與事實相符，堪以採信。
  (二)又告訴人身上受有頸部擦挫傷及左上肢擦挫傷傷害，業據其提出私立醫藥學院附
    設醫院之診斷證明書乙紙為證（見偵卷第二七頁），足認告訴人當非主動、自願
    與被告等人前往商談債務，否則，告訴人身上焉會受有傷害？且依本院當庭勘驗
    錄影帶內容之結果，只見告訴人坐於地上一直哭泣，可見其害怕之情，又該屋是
    無人居住之空屋，告訴人面對四名成年男子，必當戒懼害怕，哪有可能不將被告
    等人帶往人煙眾多處，反往無人之處，陷己身於危險之中？益足徵被告所辯，是
    告訴人主動上車，要帶伊去找大組頭云云，不足採信。
  (三)復參諸被告於案發時之供述較少權衡利害得失或受他人干預，依經驗法則而言，
    較之事後翻異之詞為可信，此即所謂案重初供，故除可證明其事後更異之詞與事
    實相符或其初供確係虛偽外，自不得任意捨棄初供而不採，何況強行以非法手段
    ，剝奪人之行動自由屬犯罪行為，為一般人所明知，而被告亦曾因相同犯行，經
    臺灣高等法院臺中分院判處拘役五十日確定，甫於八十九年三月十九日執行完畢
    ，被告苟無強押之情，飾詞掩罪惟恐不及，當無迭於警詢、檢察官初訊中坦承有
    強押之理。據此，足認被告嗣後更易前詞，否認有為上揭犯行，並辯稱警詢、偵
    查筆錄未看清楚即簽名云云，顯係事後卸責之詞，不足採信。
  (四)另告訴人雖否認與被告間存有債務糾紛乙節，惟此業據被告提出往來說明，並經
    證人林順興、鐘登丙、林伸證述雙方間確有六合彩簽賭往來情形，並有第七商
    業銀行之活儲帳卡附卷可參（見偵卷第六三至七○頁），及本院當庭勘驗錄影帶
    內容：被告要甲○○拿出組單，甲○○亦自承組頭都記載在簿子上，沒有組單，
    被告問甲○○，欠他的錢如何解決，甲○○說找時間來對帳等語（見本院卷第一
    一二頁），復參以，雙方間若無債務存在，被告何以要求告訴人簽發金額有零頭
    ，非整數之本票？足認告訴人與被告間存有債務問題無疑。至告訴人指述：被告
    等人以刀強押伊進入地下室，惟伊無法看見是何種刀子乙情（見偵卷第十八頁）
    ，業據被告否認在卷，參以被告等四人徒手對付告訴人一名女子，已足令告訴人
    畏懼，似無非準備刀子不可之必要，而依告訴人於警詢中所述：錄影時，志銘跑
    到被告後方，一手拿刀，一手指著伊云云（見偵卷第十八頁），則此時告訴人應
    可明白看見該刀子的型態，惟告訴人卻又稱未看見，似有矛盾，尚不足採信，此
    外，復查無被告等人持刀之證據，依罪疑唯輕原則，本院認定本案應無持刀脅迫
    之情。
  (五)綜合上述，本件被告因與告訴人間有債務糾紛，而強行夥同志銘、阿豪、黑狗等
    人，共同強押告訴人至山區空屋處，迫使告訴人簽立本票之事實，事證明確，被
    告犯行堪以認定。
三、核被告所為，係犯刑法第三百零二條第一項之以非法方法剝奪人之行動自由罪及
    同法第二百七十七條第一項之普通傷害罪。被告與綽號「志銘」、「阿豪」及「
    黑狗」四人間就上開剝奪人之行動自由之犯行及被告與「志銘」二人間就上開傷
    害犯行，有犯意之聯絡，行為之分擔，皆為共同正犯。被告所犯上開二罪間，有
    方法結果之牽連關係，為牽連犯，應從較重之以非法方法剝奪人之行動自由罪處
    斷。又按刑法第三百零二條第一項之妨害自由罪，原以強暴、脅迫為構成要件，
    其因而致普通傷害，乃強暴、脅迫之當然結果，除另有傷害故意外，仍只成立該
    條項之罪，無同法第二百七十七條第一項之適用（最高法院三十年上字三七０一
    號、七十四年臺上字第三四○四號著有判例及九十年度臺上字第五四四一號判決
    可資參照）。次按刑法第三百零二條第一項、第三百零四條第一項及第三百零五
    條之罪所保護之法益均為人之行動自由，罪質相同，而第三百零二條第一項之法
    定刑較其他二非為重，且處罰之範圍包括私行拘禁及其他非法方法剝奪人之行動
    自由，所謂非法方法包括強暴、脅迫、恐嚇等情事在內，如其目的在使人行無義
    務之事，或妨害人行使權利，則此項使人行無義務之事，或妨害人行使權利，應
    為剝奪人行動自由之高度行為所吸收，逕依刑法第三百零二條第一項論罪，又在
    剝奪人之行動自由中，如並有恐嚇危害安全行為，自屬包含於妨害行動自由之同
    一意念之中，而視為剝奪行動自由之部分行為（最高法院八十二年度臺上字第一
    六七０號、第二五五四號判決可資參照）。被告等人欲強押被害人上車而由「志
    銘」、「阿豪」毆打被害人，復在剝奪告訴人行動自由之繼續中，出言恐嚇告訴
    人，欲強令告訴人簽發本票使被害人行無義務之事，自屬包括於刑法第三百零二
    條第一項之以非法方法剝奪他人行動自由之同一意念之中，僅應依刑法第三百零
    二條第一項論處。公訴人認被告等人另涉刑法第三百零五條之恐嚇安全罪，並以
    之與同法第三百零二條第一項有方法結果牽連關係云云，容有未洽，應予敘明。
    爰審酌被告犯罪之動機、目的，使用暴力之手段致被害人身體受傷、強押被害人
    之手段、行徑乖張、惡性非淺，且之前已有相同之前科，猶不知悔改，本案犯罪
    之情節、所生之損害，及犯後態度等一切情狀，量處如主文所示之刑。扣案之空
    白商業本票簿一本及Ｖ八攝影機一台（內含作案時拍攝之錄影帶、電池），此係
    供犯罪所用之物且屬被告所有，業據其供承在卷，應依刑法第三十八條第一項第
    二款沒收之。另未扣案之票本四張，業據被告供承已撕毀，為免將來執行之困難
    ，爰不宣告沒收，附此敘明。
據上論斷，應依刑事訴訟法第二百九十九條第一項前段，刑法第二十八條、第三百零
二條第一項、第二百七十七條第一項、第五十五條、第三十八條第一項第二款，罰金
罰鍰提高標準條例第一條前段，判決如主文。
中      華      民      國      九十二      年      六     月    十     日
                                    臺灣臺中地方法院刑事第七庭
                                        審判長法  官  夏 一 
                                              法  官  簡 源 希
                                              法  官  蔡 美 華
右正本證明與原本無異。
如不服本判決，應於判決送達後十日內向本院提出上訴狀，上訴於臺灣高等法院臺中
分院( 須附繕本 )。
                                              書記官
中    華    民    國      九十二      年       六      月     十三    日
附錄法條：
刑法第三百零二條
私行拘禁或以其他非法方法，剝奪人之行動自由者，處五年以下有期徒刑、拘役或三
百元以下罰金。
因而致人於死者，處無期徒刑或七年以上有期徒刑，致重傷者，處三年以上十年以下
有期徒刑。
第一項之未遂犯罰之。
刑法第二百七十七條
傷害人之身體或健康者，處三年以下有期徒刑、拘役或一千元以下罰金。
犯前項之罪因而致人於死者，處無期徒刑或七年以上有期徒刑；致重傷者
，處三年以上十年以下有期徒刑。


司法院資訊處製作；財團法人民間司法改革基金會備份。
